【裁判字號】    98,竹簡,272
【裁判日期】    980721
【裁判案由】    執行異議之訴
【裁判全文】
臺灣新竹地方法院民事簡易判決        98年度竹簡字第272號
原      告  乙○○
訴訟代理人  丙○○
被      告  謝淑吟即益連工業社
訴訟代理人  甲○○
上列當事人間執行異議之訴事件，本院於民國98年6月30日辯論
終結，判決如下：
    主      文
原告之訴駁回。
訴訟費用由原告負擔。
    事實及理由
甲、程序方面
    按原告於判決確定前，得撤回訴之全部或一部。但被告已為
    本案之言詞辯論者，應得其同意，民事訴訟法第二百六十二
    條第一項定有明文。查本件原告起訴時，原係聲明請求：１
    、本院九十六年度執字第三六一四號強制執行事件，就坐落
    新竹縣竹東鎮○○段三四七、三四八、三四九地號土地及其
    上同段二五七建號、門牌號碼為新竹縣竹東鎮○○路○段三
    二八巷一、三號建物（以下簡稱系爭房地），所為之查封、
    拍賣之強制執行程序應予撤銷；２、訴訟費用由被告負擔。
    嗣原告於九十八年五月二十二日提出「民事異議之訴起訴狀
    （補正）」，追加列致威精密工業股份有限公司（以下簡稱
    致威公司）為被告，並追加其訴之聲明包括：１、買受人即
    致威公司無理由取得系爭房地之物權，其登記權應予撤銷；
    ２、確認系爭房地之不動產物權為原告所有，惟嗣原告復於
    致威公司進行言詞辯論之前，於九十八年六月十五日言詞辯
    論時，表明撤回對致威公司上開之請求，並確定其訴之聲明
    為：１、請求將本院九十六年度執字第三六一四號事件，就
    原告所有之系爭房地之查封之執行程序予以撤銷；２、訴訟
    費用由被告負擔之情，有九十八年六月十五日之言詞辯論筆
    錄在卷可憑，而於該日被告亦未到場進行言詞辯論，是原告
    所為上開訴之撤回（包括撤回有關請求就上開之執行事件中
    ，針對系爭房地之「拍賣」之執行程序之撤銷，以及撤回對
    致威公司之上述之請求部分），揆諸首開之規定，程序上自
    應准許，是本件原告之請求，其訴之聲明乃係為：１、請求
    將本院九十六年度執字第三六一四號事件，就原告所有之系
    爭房地之查封之執行程序予以撤銷；２、訴訟費用由被告負
    擔，先此敘明。
乙、實體部分：
一、原告主張：緣系爭房地乃係原告出資所購而信託登記在汎亞
    有限公司名下，且從原告起訴狀之證物一之資料，亦可證明
    原告係系爭房地之實際房屋起造人及土地購買者，且於民國
    七十七年八月間，因當時之法令規定，個人不能受領工業用
    地之所有權登記，故原告於當時購買系爭土地時，才會借名
    登記在汎亞有限公司之前身即汎亞變頻有限公司名下，又因
    原告跟汎亞有限公司之股東均係母子關係，且母子同住，故
    雖然就上開土地原告與汎亞有限公司間有信託關係，惟未有
    信託登記，乃係合乎情理的。且就系爭房地之信託行為，已
    長達二十年以上，而依信託法第七條之規定，信託行為超過
    十年者，債權人不得聲請法院撤銷其信託行為，況信託法第
    十二條明文規定，對信託財產不得強制執行，惟本院九十六
    年度執字第三六一四號執行事件（以下簡稱系爭執行事件）
    ，卻不當、違法拍賣系爭房地，且拍賣之內容未合法公告，
    亦未合法通知原告，就相關之執行程序及執行人員所涉及之
    不法，已經提起刑事告訴，目前正由檢察官偵辦中，是系爭
    房地雖已經拍定人標得，惟該拍定人仍非合法持有及所有系
    爭房地，且因目前尚未執行程序終結，因為執行標的物經拍
    賣終結而未將其賣得價金交付債權人時，對於該執行標的物
    之強制執行程序，不得謂已終結，第三人即本件之原告仍得
    提起本件第三人異議之訴。且因依上所述，本件之被告以系
    爭房地為汎亞有限公司所有，而聲請本院執行查封、拍賣之
    程序，顯係錯誤，是原告爰基於係系爭房地之所有權人之地
    位，依信託法第十二條及強制執行法第十五條之規定，提起
    本件第三人異議之訴，於法自屬有據，並聲明請求：１、請
    求將本院九十六年度執字第三六一四號事件，就原告所有之
    系爭房地之查封之執行程序予以撤銷；２、訴訟費用由被告
    負擔。
二、被告之答辯：
    被告否認原告就系爭房地有信託關係存在，且原告並未舉證
    證明，而被告自九十六年間聲請強制執行程序，迄今已超過
    二年，為何原告至今始突然主張就系爭房地有信託關係存在
    ，顯見係原告臨訟杜撰有所謂信託關係。況原告與債務人汎
    亞有限公司之間，就系爭房地是否確有信託契約關係之存在
    ，純屬內部關係，不具對世效力，自無所有權有排除系爭執
    行程序之地位。故系爭房地於強制執行時既仍屬債務人汎亞
    有限公司所有，原告即無對系爭執行程序提起異議之訴之餘
    地。況按受託人之債權人對於信託財產不得聲請強制執行，
    受託人之債權人違反此項規定者，委託人、受益人或受託人
    得於強制執行程序終結前，向執行法院對債權人提起異議之
    訴，信託法第十二條第一、二項固定有明文。然按，以應登
    記或註冊之財產權為信託者，非經信託登記，不得對抗第三
    人，信託法第四條第一項亦有規定。是於信託法公布生效後
    ，以應登記或註冊之財產權為信託者，不論其信託關係成立
    於信託法生效前或生效後，均應依照信託法之規定辦理信託
    登記，始能對抗第三人。本件系爭房地並未為信託登記，是
    縱認原告前揭主張屬實，因原告未於信託法公布後，將系爭
    房地為信託登記，自不得對抗第三人即本件之被告，而主張
    有信託法第十二條規定之適用，是本件原告之請求並無理由
    ，爰聲明請求：１、原告之訴駁回；２、訴訟費用由原告負
    擔。
三、本院之判斷：
（一）經查，系爭房地經本院之系爭執行事件予以進行強制執行
      程序後，已經本院執行處予以拍定，並核發該等不動產之
      權利移轉證書予拍定人，且已經本院囑託新竹縣竹東地政
      事務所後，經該所予以塗銷上開不動產之查封登記，但尚
      未進行或終結後續之執行程序之情，已據調取本院九十六
      年度執字第三六一四號執行事件卷宗查明無訛。是依最高
      法院65年台上字第2920號判例意旨所示之「強制執行法第
      十五條所定第三人異議之訴，以排除執行標的物之強制執
      行為目的，故同條所謂強制執行程序終結，係指對於執行
      標的物之強制執行程序終結而言，對於執行標的物之強制
      執行程序，須進行至執行名義所載債權之全部或一部，因
      對於執行標的物之強制執行達其目的時始為終結。」之見
      解，固然可認就系爭房地之強制執行程序，目前尚未終結
      ，是原告並非於強制執行程序終結後，始提起本件第三人
      異議之訴之情，固然堪以認定。
（二）惟查，依司法院三三年院字第二七七六號解釋中提及「 (
      一)強制執行法第十五條所定第三人異議之訴，以排除執
      行標的物之強制執行為目的，故同條所謂強制執行程序終
      結，係指對於執行標的物之強制執行程序終結而言，對於
      執行標的物之強制執行程序如已終結，則雖因該執行標的
      物之賣得價金不足抵償執行名義所載債權之全部，致執行
      名義之強制執行程序尚未終結，第三人亦不得提起異議之
      訴，對於執行標的物之強制執行程序，進行至執行名義所
      載債權之全部或一部，因對於執行標的物之強制執行達其
      目的時，始為終結，故執行標的物經拍賣終結而未將其賣
      得價金交付債權人時，對於該執行標的物之強制執行程序
      ，不得謂已終結，第三人仍得提起異議之訴，【但已終結
      之拍賣程不能依此項異議之訴有理由之判決予以撤銷。故
      該第三人僅得請求交付賣得價金，不得請求撤銷拍賣程序
      。】... 」之見解，可認於就某一執行標的物之強制執行
      程序中，如就該執行標的物業經拍定而拍賣終結，且已經
      囑託地政機關辦妥塗銷查封登記，則雖尚有後續之執行程
      序尚未進行或終結，惟就已終結之拍賣或查封之程序，第
      三人仍不得主張依所提起之第三人異議之訴，請求撤銷該
      拍賣或查封程序。查，依前開所述，系爭房地既已經於系
      爭執行事件中，予以拍定且核發權利移轉證書予拍定人，
      並經本院囑託後，由新竹縣竹東地政事務所予以塗銷系爭
      房地之查封登記，是依前開之說明，就已經終結之「查封
      」之執行程序，第三人即本件之原告所提起之本件第三人
      異議之訴，即不得再訴請撤銷該查封程序，否則即為無理
      由。則原告提起本件第三人異議之訴，訴請撤銷系爭執行
      事件中就系爭房地之查封之執行程序，揆諸上開司法院之
      解釋及說明，並無理由，應予以判決駁回。
（三）本件判決之基礎已臻明確，兩造其餘之攻擊、防禦方法及
      舉證，核與判決結果無影響，爰不一一予以論列，併此敘
      明。
丙、據上論結，本件原告之訴為無理由，依民事訴訟法第436條
    第2項、第78條，判決如主文。
中    華    民    國    98    年    7     月    21    日
                  新竹簡易庭    法      官  鄭政宗
以上正本係照原本作成。
如對本判決上訴，須於判決送達後20日內向本院提出上訴狀。
中    華    民    國    98    年    7     月    21    日
                                書記官  曾柏方


司法院資訊處製作；財團法人民間司法改革基金會備份。
